【裁判字號】    98,易,1221
【裁判日期】    980731
【裁判案由】    恐嚇取財等
【裁判全文】
臺灣臺北地方法院刑事判決              98年度易字第1221號
公  訴  人  臺灣臺北地方法院檢察署檢察官
被      告  己○○
            甲○○
上列被告等因恐嚇取財等案件，經檢察官提起公訴（98年度偵字
第4903號），本院判決如下：
    主  文
己○○幫助意圖為自己不法之所有，以恐嚇使人將本人之物交付
，累犯，處有期徒刑肆月，如易科罰金，以新臺幣壹仟元折算壹
日。
甲○○共同意圖為自己不法之所有，以恐嚇使人將本人之物交付
，處有期徒刑捌月。
甲○○被訴加重竊盜罪部分無罪。
    事  實
一、己○○前因偽造文書案件，經本院以九十二年度訴字第七０
    六號判決判處有期徒刑十月確定，並於民國九十四年三月九
    日執行完畢。詎仍不知悔改，其能預見將自己之金融帳戶提
    供予他人使用，可能幫助他人掩飾或隱匿犯罪行為或所得財
    物，竟基於幫助不法犯罪集團從事刑事犯罪（包括詐欺取財
    或恐嚇取財等犯罪）之不確定故意，於九十七年十月起至十
    一月十三日前某日，在台灣地區某不詳地點，將其開戶取得
    之深坑郵局帳號0000000-0000000號金融卡、密碼交付予年
    籍不詳之犯罪集團成年成員使用。甲○○則與姓名年籍不詳
    綽號「黑龍」及其他不詳姓名年籍之成年人，共同基於意圖
    為自己不法所有而恐嚇取財之犯意聯絡，由甲○○在不詳地
    點，將其向和信電訊申辦之0000000000號門號SIM卡交付「
    黑龍」使用，「黑龍」復與其同夥合組竊鴿勒贖集團，於九
    十七年十一月間，在北部地區○○○○○路徑搭建網架，攔
    截竊取乙○○等五人所有、飛經架網地區之賽鴿後，再依據
    竊得之賽鴿腳環上所載之聯絡電話，以甲○○所有之000000
    0000號行動電話，於附表各編號所示之時間撥打予如附表各
    編號所示之乙○○等被害人，並恐嚇稱：鴿子在其手中，要
    鴿子就拿錢來，如果沒有匯錢來，就看不到鴿子了等語，復
    指示乙○○等五人將如附表各編號所示之金額，匯入上開己○○之郵局帳戶，致乙○○等五人因害怕其等所有之鴿子喪
    失比賽資格或被殺害而心生畏懼，分別將如附表所示之金額
    匯入己○○之上開帳戶，旋由甲○○與其他該集團之不詳成
    員提領贓款後，始將賽鴿放回乙○○等人之住處，嗣經乙○○報警處理，始循線查獲。
二、案經乙○○等人訴由臺北縣政府警察局報告臺灣台北地方法
    院檢察署檢察官偵查起訴。
    理  由
壹、有罪部分：
一、按被告以外之人於審判外之言詞或書面陳述，除法律另有規
    定者外，不得作為證據，刑事訴訟法第一百五十九條第一項
    固有明文規定。惟被告以外之人於審判外之陳述，雖不符刑
    事訴訟法第一百五十九條之一至之四之規定，惟經當事人於
    審判程序同意作為證據，法院審酌該言詞陳述或書面陳述作
    成時之情況，認為適當者，亦得為證據，為同法第一百五十
    九條之五第一項所明定。本案被害人乙○○、戊○○、庚○○、柯桂豐、丙○○等人於警詢時所為之陳述，經被告二人
    同意作為證據，而本院經審酌後，認為該筆錄做成時之附隨
    環境合法適當，故其等於審判外之證詞，自得作為本案之證
    據。至其餘本院援引之非供述證據，查無違反法定程序取得
    之情，依同法第一百五十八條之四規定之反面解釋，亦具證
    據能力，核先敘明。
二、訊據被告己○○矢口否認有何幫助恐嚇之犯行，辯稱：沒有
    把帳戶交給他人使用，是搬家時搞丟了云云；被告甲○○固
    承認有將上述0000000000號門號SIM卡交給「黑龍」使用之
    事實，惟否認有何恐嚇取財之犯行，辯稱：在網咖認識「黑
    龍」，他說要打電話給朋友，就將行動電話借給「黑龍」，
    不知道「黑龍」要做什麼，之後也沒有幫忙去領款云云。經
    查：
(一)、如附表各編號所示之被害人，分別在基隆、桃園等地訓練賽
    鴿，惟賽鴿於飛行過程中遭到攔截，並未返回，其等隨後即
    於附表各編號所示之時間接獲恐嚇電話，恫稱如不依指示匯
    款，就看不到其等所有之鴿子等語，被害人乙○○等人遂依
    指示將附表各編號所示之金額匯入被告己○○前揭帳戶之事
    實，業據被害人乙○○、戊○○、庚○○、柯桂豐、丙○○
    等人於警詢時指述明確，並有其等提出之匯款單據各一紙、
    被告己○○所有之深坑郵局00000000000000號帳戶交易明細
    及開戶資料各一份在卷可稽（98年度偵字第4903號卷第28至
    32、36頁，本院卷第24至27頁），足見被害人所言屬實，其
    等所有之賽鴿確有遭人竊取，之後並接到恐嚇電話要求其等
    匯款，其等遂依指示將錢匯入被告己○○上揭帳戶之事實。
(二)、被告己○○雖稱其帳戶係於搬家過程中遺失云云。惟查：金
    融帳戶事關個人財產權益保障，一般人均會妥善加以保管，
    以避免遺失，且存放時會將存摺、金融卡、紀錄密碼之文件
    分開放置，以避免遺失時遭人冒用，惟被告己○○卻稱其將
    提款卡及密碼放在一起，此舉已顯與常情不合。又被告己○○於本院準備程序時先稱其於九十七年十月二十三日搬家，
    並未發現帳戶遺失，等九十八年一月十二日要到鄉公所上班
    時，要用郵局帳戶撥款，才發現帳戶遺失；惟經本院向中華
    郵政股份有限公司儲匯處調取前述帳戶之歷史交易清單，發
    現該帳戶於九十七年十一月十日有更換印鑑之紀錄，且帳戶
    餘額亦於同日提領一空等情，有交易清單一份附卷為憑（本
    院卷第24至27頁）；再質之被告己○○何以搬家遺失存摺後
    還有更換印鑑之紀錄，其又改稱好像有換印鑑，應該是換印
    鑑時帳戶掉了云云，是被告己○○前後所述不一，所言實難
    採信。再參酌被告己○○雖稱其搬家時遺失存摺、提款卡，
    然其卻未立刻向銀行掛失止付，亦與常理有違。況其既於九
    十七年十一月十日至銀行更換印鑑，可知斯時被告己○○係
    欲使用上開帳戶，方會發現印鑑遺失並辦理更換，故其辯稱
    一直未發現金融卡等遺失，待九十八年一月份要工作時需要
    用到帳戶，才發現金融卡遺失等情，顯然不實。而被告己○○至郵局更換印鑑並將帳戶內餘額結清之後，甫隔三日即遭
    擄鴿勒贖集團作為被害人匯款之犯罪工具，由此益見被告己○○係將印鑑更換之後交給犯罪集團成員使用無誤。
(三)、金融帳戶事關個人財產權益保障，其專有性甚高，除非本人
    或與本人關係密切之人，自無法任意流通使用，故一般人均
    有妥為保管及防止他人任意使用之認識，縱在特殊情況偶需
    交付他人使用，亦必深入瞭解用途及合理性，始予提供，且
    該等專有物品如落入不明人士手中，極易被利用作為與財產
    有關之犯罪工具，此為吾人依一般生活認知所易於體察之常
    識。若有他人無正當理由，索求使用他人帳戶，客觀上當可
    預見其目的係為供某筆資金存入後再行領出之用，且該筆資
    金之存入及提領過程，係有意隱瞞行為人之身分，此乃極易
    瞭解之事，故被告己○○當可預見其將帳戶金融卡及密碼提
    供予陌生之他人使用，將幫助他人實施犯罪，惟被告己○○
    卻仍執意將金融卡及密碼交付予他人，足見其遭不法利用之
    結果並不違背其本意，被告己○○有幫助他人恐嚇取財之不
    確定故意，堪予認定。
(四)、而0000000000號行動電話門號，確由被告甲○○申請使用，
    且該門號有於附表各編號所示之時間與被害人使用之電話通
    話之紀錄，有0000000000號行動電話之申辦人資料及通聯紀
    錄各一份附卷為憑（同上偵查卷第33至34、37至42頁），足
    見該支電話確係擄鴿勒贖集團所用之犯案工具。再參酌警方
    調取如附表所示之被害人匯款後，擄鴿勒贖集團成員至提款
    機提領款項之畫面，經與被告甲○○之相片比對，可知九十
    七年十一月二十日該次之提領人，與被告甲○○之臉型、五
    官、神情甚為相似，有照片兩張在券可參（同上偵查卷第52
    頁），顯見被告甲○○確有分擔擄鴿勒贖集團恐嚇被害人後
    之領款行為無誤。再徵諸行動電話門號係與他人聯繫之重要
    工具，具有強烈屬人性及隱私性，自以本人保管使用為原則
    ，且近年來社會上利用人頭門號電話詐騙他人金錢以逃避政
    府查緝之案件屢見不鮮，復廣為媒體報導且迭經政府宣傳，
    被告甲○○係成年且智識成熟之人，對此應當知之甚詳，其
    對他人收集行動電話門號，得供聯繫詐騙或恐嚇被害人匯入
    款項所用，應有所認知及警覺。被告甲○○辯稱其係將門號
    交給「黑龍」使用，但無法說出「黑龍」之真實姓名及聯絡
    方式，復稱其等係在網咖認識，可知其等並非熟識而有深交
    之友人，使被告甲○○得信賴「黑龍」而將門號交其使用，
    故被告甲○○上開辯解，亦不足採。
(五)、綜上所述，本件事證明確，被告二人之犯行均堪以認定。至
    被告己○○雖聲請調查各款項之領款人及撥打電話恐嚇被害
    人之人，然被告己○○遭起訴部分，係交付帳戶之幫助恐嚇
    犯行，與何人行恐嚇取財之正犯行為，尚屬二事；被告甲○○雖聲請傳喚其老闆到庭作證，但其並未提供老闆之正確姓
    名地址，且老闆並未隨時在被告甲○○身邊，無法證明被告
    甲○○從未為本件犯行，故上開證據均無調查之必要，附此
    說明。
三、按刑法上之幫助犯，係對於犯罪與正犯有共同之認識，而以
    幫助之意思，對於正犯資以助力，而未參與實施犯罪之行為
    者而言。被告己○○基於幫助恐嚇取財之未必故意，交付帳
    戶金融卡及密碼予擄鴿勒贖集團成員之行為，係犯刑法第三
    十條第一項前段、第三百四十六條第一項之幫助恐嚇取財罪
    ，依刑法第三十條第二項規定，可按正犯之刑減輕之。再被
    告己○○有如事實欄所載之犯罪科刑執行情形，有臺灣高等
    法院被告前案紀錄表一份在卷可查，其於有期徒刑執行完畢
    後，五年以內故意再犯本件有期徒刑以上之罪，為累犯，應
    依刑法第四十七條第一項規定加重其刑，並依法先加而後減
    之。被告己○○係一次交付一帳戶予擄鴿勒贖集團成員使用
    ，該集團成員再推由共犯恐嚇被害人乙○○等人，故被告己○○係以一行為同時侵害數法益，為想像競合犯，應依刑法
    第五十五條前段規定論以一罪。至被告甲○○所為，則係犯
    刑法第三百四十六條第一項之恐嚇取財罪。被告甲○○與「
    黑龍」及所屬擄鴿勒贖集團成員間，具有犯意聯絡與行為分
    擔，應為共同正犯。被告甲○○參與擄鴿勒贖集團後，交付
    其門號予其他成員持續使用，故其係以加入集團之主觀意思
    ，用相同手法參與分擔犯罪行為，且時間、地點亦具有密接
    性，依社會通念觀之，其行為態樣本即具有預定數個同種類
    行為反覆實行之性質，屬法律上之集合犯，應評價為包括一
    罪，不再以數罪併罰方式處斷，起訴書認被告甲○○恐嚇取
    財部分，應分論併罰，尚有誤會。爰審酌被告二人均正值壯
    年，不思以正當途徑賺取金錢，反以提供帳戶、門號等方式
    向社會大眾騙取金錢，不僅危害社會秩序，並造成被害人金
    錢損失，且使犯罪追查更為不易，所生損害非輕，惟其等交
    付之帳戶、門號僅只一個，但被告甲○○除提供門號外，尚
    參與一次提領款項之行為，再考量被告二人於犯罪後均否認
    犯行，飾詞狡辯，未見悔意等一切情狀，分別量處如主文所
    示之刑，並就被告己○○所處之刑，諭知易科罰金之折算標
    準。本諸前開理由，本院認為對被告己○○量處上開刑度，
    已可罰當其責，檢察官求處有期徒刑五月，尚屬過高，附此
    說明。
貳、無罪部分
一、公訴意旨略以：被告甲○○與「黑龍」及其他不詳姓名年籍
    之人共三人以上，共同基於意圖為自己不法所有之犯意聯絡
    ，在不詳時地，於賽鴿飛行路徑搭建網架，攔截竊取乙○○
    等五人所有、飛經架網地區之賽鴿，因認被告甲○○涉犯刑
    法第三百二十一條第一項第四款之加重竊盜罪嫌。
二、按犯罪事實應依證據認定之，無證據不得認定犯罪事實；又
    不能證明被告犯罪者，應諭知無罪之判決，刑事訴訟法第一
    百五十四條第二項、第三百零一條第一項分別定有明文。再
    按，刑事訴訟法上所謂認定犯罪事實之證據，係指足以認定
    被告確有犯罪行為之積極證據而言，如未能發現相當證據或
    證據不足以證明，自不能以推測或擬制之方法，以為裁判基
    礎。而刑事訴訟上證明之資料，無論其為直接或間接證據，
    均須達到通常一般之人均不致有所懷疑，而得確信其為真實
    之程度，始得據為有罪之認定，若關於被告是否犯罪之證明
    未能達此程度，而有合理懷疑之存在，致使無從形成有罪之
    確信，根據「罪證有疑，利於被告」之證據法則，即不得遽
    為不利被告之認定，復有最高法院二十九年上字第一０五號
    、七十六年台上字第四九八六號判例可資參照。
三、本件公訴意旨認定被告涉有前開罪嫌，係以被害人乙○○等
    人之指述為其主要論據。訊據被告甲○○堅詞否認有何加重
    竊盜之犯行，辯稱：完全不知道有竊取賽鴿之事等語。經查
    ：被害人乙○○等人之賽鴿確有遭他人竊走，之後即接到恐
    嚇電話之事實，固據被害人乙○○等五人指述明確，但本案
    並無相關證據足證被告甲○○為實際下手裝設網架、選擇裝
    設網架地點、取下遭攔截之賽鴿之人，自難認其有何參與竊
    盜之犯行；而被告甲○○將門號交給他人使用，僅能知悉他
    人係用作詐騙或恐嚇之工具，雖被告甲○○亦分擔至提款機
    領款之工作，但亦無法確認被害人匯款之真正原因。此外，
    復查無其他積極證據，足以證明被告甲○○有起訴書所載之
    加重竊盜犯行，並使本院達到確信，故揆諸前開法律規定及
    判例意旨，自應為被告甲○○此部分無罪之諭知。
據上論斷，應依刑事訴訟法第二百九十九條第一項前段、第三百
零一條第一項前段，刑法第二十八條、第三十條第一項前段、第
二項、第三百四十六條第一項、第五十五條、第四十七條第一項
、第四十一條第一項前段，刑法施行法第一條之一，判決如主文
。
本案經檢察官蔡彥守到庭執行職務。
中    華    民    國    98    年    7     月    31    日
                    刑事第十八庭 審判長法  官   胡宗淦
                                       法  官   彭慶文
                                       法  官   游士珺
上正本證明與原本無異。
如不服本判決應於收受送達後10日內向本院提出上訴書狀，並應
敘述具體理由；其未敘述上訴理由者，應於上訴期間屆滿後20日
內向本院補提理由書（均須按他造當事人之人數附繕本）「切勿
逕送上級法院」。告訴人或被害人如對於本判決不服者，應具備
理由請求檢察官上訴，其上訴期間之計算係以檢察官收受判決正
本之日期為準。
                                        書記官  林素霜
中    華    民    國    98    年    8     月    3     日
附錄論罪科刑法條
中華民國刑法第346條
意圖為自己或第三人不法之所有，以恐嚇使人將本人或第三人之
物交付者，處6月以上5年以下有期徒刑，得併科1千元以下罰金
。
以前項方法得財產上不法之利益，或使第三人得之者，亦同。
前二項之未遂犯罰之。
附表：
  ┌──┬────┬─────────┬────────┬────────┐
  │編號│被 害 人│接獲恐嚇電話之時間│遭恐嚇損失之金額│備註            │
  ├──┼────┼─────────┼────────┼────────┤
  │ 1  │乙○○  │97年11月20日      │ 2,003元        │                │
  ├──┼────┼─────────┼────────┼────────┤
  │ 2  │戊○○  │97年11月13日      │20,000元        │                │
  ├──┼────┼─────────┼────────┼────────┤
  │ 3  │庚○○  │97年11月20日      │ 2,308元        │                │
  ├──┼────┼─────────┼────────┼────────┤
  │ 4  │丁○○  │97年11月20日      │ 6,000元        │由配偶張美粟匯款│
  ├──┼────┼─────────┼────────┼────────┤
  │ 5  │丙○○  │97年11月20日      │ 1,600元        │                │
  └──┴────┴─────────┴────────┴────────┘


司法院資訊處製作；財團法人民間司法改革基金會備份。
